臺灣臺中地方法院刑事判決
111年度易字第1666號
公  訴  人  臺灣臺中地方檢察署檢察官
被      告  曾秀娟


上列被告因妨害自由案件，經檢察官提起公訴（111年度偵字第1
2546號），本院判決如下：
    主    文
丙○○犯恐嚇危害安全罪，處拘役參拾日，如易科罰金，以新臺
幣壹仟元折算壹日。
    犯罪事實
一、丙○○與甲○○為臺中市大里區公教街37巷內相鄰之住戶，惟其
    等相處素來不睦，丙○○因其等門前共用花圃之種花問題，與
    甲○○產生糾紛，而心生不滿，竟基於恐嚇危害安全之接續犯
    意，於民國110年8月18日上午11時許，在其與甲○○住處前方
    之花圃，放置寫有「你可以試試看沒關係，我剛從鬼門關出
    來，我可以跟你一命配一命，我等你，死亡不可怕啦！」之
    紙板，及接續在甲○○住處大門張貼寫有「我好怕呦，但你要
    不要試試還在治病瘋子的能耐」之紙張，以此加害生命、身
    體之言語恐嚇甲○○，使甲○○心生畏懼，致生危害於安全。
二、案經甲○○訴由臺中市政府警察局霧峰分局報告臺灣臺中地方
    檢察署檢察官偵查起訴。
    理    由
一、證據能力之說明：
  ㈠按被告以外之人於審判外之陳述，雖不符刑事訴訟法第159條
    之1至第159條之4規定，而經當事人於審判程序同意作為證
    據，法院審酌該言詞陳述或書面陳述作成時之情況，認為適
    當者，亦得為證據；當事人、代理人或辯護人於法院調查證
    據時，知有第159條第1項不得為證據之情形，而未於言詞辯
    論終結前聲明異議者，視為有前項之同意，刑事訴訟法第15
    9條之5規定甚明。查本判決所引用之被告以外之人於審判外
    之供述證據，檢察官、被告丙○○對各該證據能力均不爭執，
    且至言詞辯論終結前，均未聲明異議（本院卷第27至29頁）
    ，本院審酌上開證據方法於製作時之情況，尚無違法不當，
    應認以之作為證據應屬適當。
  ㈡除法律另有規定外，實施刑事訴訟程序之公務員因違背法定
    程序取得之證據，其有無證據能力之認定，應審酌人權保障
    及公共利益之均衡維護，刑事訴訟法第158條之4定有明文。
    本案所引用之非供述證據，經本院審酌與本案被告被訴犯罪
    事實具有關連性，且無證據證明係實施刑事訴訟程序之公務
    員違背法定程序所取得，亦無證據證明有何偽造、變造之情
    事，依刑事訴訟法第158條之4之反面解釋，自應認均具有證
    據能力，得作為證據，合先敘明。
二、認定犯罪事實所憑之證據及理由：
    訊據被告固坦承有上開時地放置紙板、張貼紙張之事實，惟
    矢口否認有何恐嚇危害安全之犯行，辯稱：紙板是放在其自
    家門口，也沒有指名道姓針對告訴人等語。惟查：
  ㈠被告於上開時地，接續放置上開紙板、張貼紙張等情，核與
    告訴人甲○○於警詢、偵查中（偵卷第15至17、69至71、133
    至134頁）、證人即被告之房東黃順福於警詢中（偵卷第99
    至102頁）、證人即被告之子黃志強於警詢中（偵卷第109至
    111頁)證述情節大致相符，並有員警職務報告（偵卷第9、4
    5頁）、現場照片（偵卷第33至36、57至63頁）、現場位置
    繪製圖（偵卷第53至55頁）、臺中市政府警察局勤務指揮中
    心受理110報案紀錄單（偵卷第97頁）附卷可稽，且均為被
    告所不爭執（偵卷第11至14、47至50、69至71、131至134頁
    、本院卷第27頁)，是此部分之事實，首堪認定。
  ㈡按刑法第305條之恐嚇罪，所稱以加害生命、身體、自由、名
    譽、財產之事，恐嚇他人者，係指以使人生畏怖心為目的，
    而通知將加惡害之旨於被害人而言。又刑法第305條恐嚇危
    害安全罪所保護之法益，係為個人免於恐懼之意思決定自由
    ，因此祇須行為人客觀上將加害生命、身體、自由、名譽與
    財產等事項通知他人，而該通知事項，依其所通知之方法、
    態樣、內容，以社會一般觀念加以客觀判斷，確足以使受到
    惡害通知之人心生畏懼，致危及其在社會日常生活之安全感
    ，即應成立本罪，不以行為人果有加害之意思，亦不須確有
    實施加害之行為。而查：審諸被告書寫紙板、紙張之內容，
    包括「你可以試試看沒關係，我剛從鬼門關出來，我可以跟
    你一命配一命，我等你，死亡不可怕啦！」、「我好怕呦，
    但你要不要試試還在治病瘋子的能耐」等用詞，具有將對告
    訴人之生命、身體及安全有所危害之預告，存有恐嚇之意思
    ，並讓人有將遭受攻擊之感覺，足使人心生畏佈，在客觀上
    顯然係以惡害通知使人心生畏懼，而屬加害於他人生命、身
    體、安全之恐嚇行為。此從告訴人於偵查中證稱：其會害怕
    等語（偵卷第70頁），亦可得知。又被告係在與告訴人發生
    爭執後即放置紙板、張貼紙張，業據被告供承在卷(偵卷第4
    9頁)，且位置在花圃面對告訴人門口處及告訴人住處大門，
    亦經告訴人證述屬實(偵卷第70頁)，並有刑案現場照片、現
    場位置繪製圖(偵卷第33至36、53至63頁)在卷可稽，是被告
    前開舉措，顯係針對告訴人所為，是其恐嚇之對象已可特定
    ，並不因被告是否指名告訴人姓名而有別。
  ㈢被告雖於本院審理中辯稱：其是放在其自家門口，且未指名
    道姓針對告訴人云云(本院卷第27至29頁)。然被告於警詢時
    業已供稱：其整理花圃遭告訴人大聲斥責，致同巷20號之鄰
    居出來制止，嗣後黃志強有出來看，20號鄰居有喝酒不清楚
    狀況，誤會黃志強要打人，揚言要打黃志強，其是害怕黃志
    強被打，寫牌子是要告知告訴人，要打人可以找其，不要找
    黃志強麻煩，其剛住院回來，剛從鬼門關回來，不怕死亡；
    其常常被告訴人恐嚇，很害怕，所以才寫其是瘋子，要告訴
    人試試看瘋子的能耐，要告訴人出來面對，並無恐嚇危害安
    全之犯意等語（偵卷第13、48至50頁）；嗣於偵查中供稱：
    因其修剪花圃，告訴人作勢要打其，表示花圃為告訴人所有
    ，其不能種花，其反駁花圃是公共區域，告訴人又要打黃志
    強，其很害怕，當時情況混亂，20號鄰居揚言要打黃志強，
    告訴人在旁贊同，其因為打疫苗而住院剛回來，為保護黃志
    強，其想跟告訴人一命配一命，要告訴人不要找黃志強，找
    其就好；因為告訴人報警，其表示害怕，才會書寫紙板等語
    （偵卷第70至71、132頁）；復於本院審理時自承：是告訴
    人一直報警，栽贓其亂釘東西，才會寫紙板等語（本院卷第
    28至29頁）。是依被告前開供述，足徵被告係因花圃與告訴
    人發生糾紛，心生不滿，且其所書寫之文字內容乃針對告訴
    人而為，觀諸內容就平和解決鄰居糾紛並無助益，是被告主
    觀上應具有恐嚇危害安全之犯意，可以認定。是被告前開所
    辯，難認可信。
  ㈣綜上所述，被告前開所辯並不可採，本案事證明確，被告上
    開恐嚇危害安全之犯行堪予認定，應依法論科。
三、論罪科刑
  ㈠核被告所為，係犯刑法第305條之恐嚇危害安全罪。
  ㈡被告係基於同一之恐嚇危害安目的，於密切接近之時間內，
    在同一地點，豎立紙板、張貼紙張等舉動，依一般社會健全
    觀念，其各個舉動之獨立性極為薄弱，而係以單一行為之數
    個舉動，時間密切接近地接續侵害同一法益，又其主觀上，
    亦自始至終認為其在行為過程中之各個舉動，乃犯罪行為之
    一部分，而接續完成整個犯罪，在刑法評價上，以視為數個
    舉動之接續施行，合為包括之一行為予以評價較為合理，應
    論以接續犯之一罪。
  ㈢爰以行為人之責任為基礎，審酌被告與告訴人僅因花圃糾紛
    心生不滿，未思以理性方式解決，率爾為本案犯行，所為殊
    非可取；衡以其犯後否認犯行，且尚未與告訴人達成和解，
    迄今尚未賠償告訴人損害之態度；再酌以被告自陳大學肄業
    之教育程度、從事殯葬業、無未成年子女須扶養及經濟狀況
    不佳（本院卷第30頁）等情況，暨本案所實施之動機、手段
    、目的、犯罪所生之損害、前科素行等一切情狀，量處如主
    文所示之刑，並諭知易科罰金之折算標準。
  ㈣沒收部分:又被告為上開犯行時，固有紙板、紙張等物品，惟
    本院審酌該物品並未扣案，且為日常生活中所常見，倘予沒
    收或追徵，對沒收制度欲達成或附隨之社會防衛並無何助益
    ，欠缺刑法上重要性，爰依刑法第38條之2第2項規定，不予
    宣告沒收或追徵，一併指明。
據上論斷，應依刑事訴訟法第299條第1項前段，判決如主文。
本案經檢察官屠元駿提起公訴，檢察官乙○○到庭執行職務。
中　　華　　民　　國　　111 　年　　12　　月　　12 　 日
                  刑事第五庭    法  官  陳僑舫
以上正本證明與原本無異。
如不服本判決應於收受送達後20日內向本院提出上訴書狀，並應
敘述具體理由；其未敘述上訴之理由者，應於上訴期間屆滿後20
日內向本院補提理由書（均須按他造當事人之人數附繕本）「切
勿逕送上級法院」。
告訴人或被害人如不服判決，應備理由具狀向檢察官請求上訴，
上訴期間之計算，以檢察官收受判決正本之日起算。
                                書記官  劉桉珍
中　　華　　民　　國　　111 　年　　12　　月　　13　　日
附錄論罪科刑法條
刑法第305條